臺灣彰化地方法院交通事件裁定　　　　 96年度交聲字第809號
異議人即
受處分人　　甲○○
上列受處分人因違反道路交通管理處罰條例案件，對於交通部公
路總局臺中區監理所彰化監理站民國96年5月21日所為之處分（
彰監四字第裁64－IA0000000號裁決書），聲明異議，本院裁定
如下：
        主  文
異議駁回。
        理  由
一、（一）按道路交通管理處罰條例第87條規定：「受處分人，
    不服第8 條主管機關所為之處罰，得於接到裁決書之翌日起
    20日內，向管轄地方法院聲明異議。」又司法院頒佈之道路
    交通案件處理辦法第18條規定：「交通法庭認聲明異議不合
    法律上之程式或其異議權已經喪失者，應以裁定駁回之，但
    其不合法律上之程式可補正者，應先定期命為補正，逾期不
    補正者，即予駁回」。（二）又按行政程序法中對於文書送
    達，其第72條第1 項規定：「送達，於應受送達人之住居所
    、事務所或營業所為之。但在行政機關辦公處所或他處會晤
    應受送達人時，得於會晤處所為之」；第73條第1 項規定：
    「於應送達處所不獲會晤應受送達人時，得將文書付與有辨
    別事理能力之同居人、受僱人或應送達處所之接收郵件人員
    」；第74條規定：「（第1項）送達，不能依前2條規定為之
    者，得將文書寄存送達地之地方自治或警察機關，並作送達
    通知書2份，1份黏貼於應受送達人住居所、事務所、營業所
    或其就業處所門首，另1 份交由鄰居轉交或置於該送達處所
    信箱或其他適當位置，以為送達。（第2項）前項情形，由
    郵政機關為送達者，得將文書寄存於送達地之郵政機關。（
    第3項）寄存機關自收受寄存文書之日起，應保存3個月」；
    由上開行政程序法之規定可知，行政機關在無法對受送達人
    本人送達，又不能補充送達、留置送達時，可以採取「寄存
    送達」方式代替之。又（三）寄存送達之生效時間，依據法
    務部93年4月13日法律字第0930014628 號函示意見：「無論
    應受送達人實際上於何時受領文書，【均以寄存之日視為收
    受送達之日期，而發生送達效力。】至於同條第3項規定『
    寄存機關自收受寄存文書之日起，應保存3個月。』係就寄
    存機關保存送達文書之期限為規定，對於送達生效日期之認
    定，並無影響。」均可資參照。
二、異議意旨略以：異議人因在外地工作，家中又無人收信件，
    監理站有本人繳稅之增設「通訊地址」，本人直到驗車時才
    知道罰單未繳，懇請撤銷該罰鍰處分。
三、經查：(一)戶籍法第20條前段規定：「遷出戶籍管轄區域三個
    月以上，應為遷出之登記。」此為遷出之登記義務；又戶籍
    法第21條第1項規定：「由他戶籍管轄區域遷入三個月以上
    ，應為遷入之登記。」此亦為遷入之登記義務。人民有依照
    實際居住情況申報戶籍之義務，戶籍地即合法推定為人民之
    住所，各項法律關係亦必須以戶籍地為中心，違反戶籍法而
    不為遷出遷入登記，其不利益後果應由違反義務者自行承擔
    。(二)異議人自稱在監理站增辦「通訊地址」，但經本院向彰
    化監理站查詢，異議人並無辦理增設通訊地址，而且本院函
    請異議人提出曾經增辦「通訊地址」之證據，異議人亦不回
    覆本院，故異議人辯稱曾經增設「通訊地址」一事，無從採
    信。(三)依據卷內裁決書送達回證，係按照受處分人之戶籍地
    「彰化縣田中鎮○○路154號」送達，因無法送達異議人本
    人，亦無法補充送達、留置送達，而於96年5月24日寄存送
    達於田中郵局，是以原處分機關已為合法之送達足堪認定。
    (四)而受處分人如對該處分不服欲提出異議，其異議期間應自
    96年5月25日起算20日之異議期間，惟受處分人卻於96年8月
    30日始向彰化監理站提出異議，此觀異議狀上公文收文專用
    章所載日期自明，顯已逾20日之異議期間，則受處分人之聲
    明異議顯然不合法律上程式，且無從補正，核諸前揭說明，
    自應將受處分人之異議駁回。
四、據上論斷，應依道路交通案件處理辦法第18條，裁定如主文
    。
中　　華　　民　　國　　96　　年　　11　　月　　15 　日
                  交通法庭    法  官  葉明松
以上正本證明與原本無異。
如不服本裁定，應於裁定送達後5日內向本院提出抗告狀 (須附
繕本)。
中　　華　　民　　國　　96　　年　　11 　月　　15　　日
                              書記官  于淑真
